【裁判字號】    89,保險上易,1
【裁判日期】    891226
【裁判案由】    給付保險金
【裁判全文】
臺灣高等法院民事判決  八十九年度保險上易字第一號
    上  訴  人  甲○○
    訴訟代理人  陳金漢  律師
    被  上訴人  國泰人壽保險股份有限公司
                        設台北市○○區○○路四段二九六號
    法定代理人  劉秋德  住同右.
    訴訟代理人  吳光陸  律師
    複  代理人  楊傳珍  律師
                戴世瑛  律師
右當事人間請求給付保險金事件，上訴人對於中華民國八十八年十二月十五日臺灣臺
北地方法院八十八年度保險字第一一０號第一審判決提起上訴，本院判決如左：
    主    文
上訴駁回。
第二審訴訟費用由上訴人負擔。
    事    實
一、上訴人聲明求為判決：(一)原判決廢棄，(二)被上訴人應給付上訴人新台幣（下同）
    五十一萬三千元及自民國（下同）八十八年四月一日起，至清償日止，按年息百
    分之五計算之利息，(三)第一、二審訴訟費用由被上訴人負擔。其事實上陳述，除
    與原判決記載相同部分，予以引用外，並補稱略以：上訴人基於同一原因事實，
    另件請求訴外人台灣人壽保險股份有限公司（下稱台灣人壽保險公司）給付保險
    金，雖經原審以八十八年度保險字第一五三號終局判決上訴人敗訴確定，惟該確
    定判決認定須由上訴人負舉證責任，其適用法規顯有錯誤云云，所用證據，除援
    用原審立證方法外，並補提出照片二幀、泰國BANGPAKOK HOSPITAL／醫療證明及
    醫療費用明細表原文及中譯文各一件為證。
二、被上訴人聲明求為判決：(一)上訴駁回，(二)第二審訴訟費用由上訴人負擔。其事實
    上陳述，與原判決記載相同，茲引用之。所用證據，援用原審立證方法。
三、本院依職權函請台北榮民總醫院鑑定上訴人左手食指之傷情，究係故意自傷所造
    成，抑或意外事故所造成﹖及函請原審查復該院八十八年度保險字第一五三號上
    訴人與訴外人台灣人壽保險公司間請求給付保險金事件，已否確定？
    理    由
一、本件上訴人起訴主張：伊於八十八年二月三日投保被上訴人開辦之旅行平安保險
    及所附加之附約，投保金額為一千萬元及二十六萬元之附加險，嗣於八十八年二
    月八日，在泰國曼谷郊區，幫助友人修車時，不慎造成左手食指及中端指節缺損
    ，依傷害保險殘廢程度第六級所定一手拇指或食指缺失可請求百分之五保險金即
    五十萬元，合計上開附加險為五十一萬三千元，詎伊依兩造間所訂立之保險契約
    ，向被上訴人請求理賠上開金額時，竟遭致被上訴人拒絕等情，求為命被上訴人
    給付五十一萬三千元並加付法定遲延利息之判決。
    被上訴人則以：上訴人固曾向伊投保旅行平安保險一千萬元及國泰萬代福二一一
    終身壽險附加傷害特約二十六萬元，惟依旅行平安保險契約條款第二條約定：「
    被保險人於本契約有效期間內，因遭受意外傷害事故，致其身體蒙受傷害而致殘
    廢或死亡時，依照本契約的約定，給付保險金。前項所稱意外傷害事故，指非由
    疾病引起之外來突發事故」及附加傷害保險給付特約條款第三條約定：「被保險
    人於本特約有效期間內，因遭遇外來之突發的意外傷害事故，並以此意外傷害事
    故為直接且單獨原因，致其身體蒙受傷害或因而殘廢或死亡時，依照本特約的約
    定，給付保險金」，均須意外傷害事故因而致殘廢，伊始予理賠。依民事訴訟法
    第二百七十七條規定，上訴人自應就其主張有利於己之意外傷害事故負舉證責任
    。又按意外事實發生屬積極事實，依舉證責任分配之法則，亦應由主張積極事實
    之上訴人負舉證責任，而上訴人始終不能舉證證明其左手食指及中端指節缺損係
    由於意外事故所造成，被上訴人自無給付保險金責任等語，資為抗辯。
二、經查上訴人主張伊於八十八年二月三日向被上訴人投保旅行平安保險一千萬元及
    國泰萬代福二一一終身壽險附加傷害特約二十六萬元之事實，為被上訴人所自認
    ，並有上開保險要保書可證（見原審卷第三０、三十一頁），固堪認為真實。
三、惟上訴人另主張伊嗣於八十八年二月八日，在泰國曼谷郊區幫助友人修車時，不
    慎造成左手食指及中端指節缺損，應屬意外傷害事故云云，則為被上訴人所否認
    ，並以前開情詞置辯。經查：
  (一)依兩造間所訂立之旅行平安保險契約條款第二條約定：「被保險人於本契約有效
    期間內，因遭受意外傷害事故，致其身體蒙受傷害而致殘廢或死亡時，依照本契
    約的約定，給付保險金。前項所稱意外傷害事故，指非由疾病引起之外來突發事
    故」（見原審卷第三十九頁正面）及附加傷害保險給付特約條款第三條約定：「
    被保險人於本特約有效期間內，因遭遇外來、突發的意外傷害事故，並以此意外
    傷害事故為直接且單獨原因，致其身體蒙受傷害或因而殘廢或死亡時，依照本特
    約的約定，給付保險金」（見原審卷第三十二頁正面），均須因遭遇外來、突發
    的意外傷害事故而致殘廢，上訴人始得請求被上訴人給付保險金。則上訴人就其
    所主張之上開事實自應負舉證之責，此觀民事訴訟法第二百七十七條規定至明。
    而上訴人所舉出之泰國BANGPAKOK HOSPITAL／醫療證明及醫療費用明細表原文及
    其中譯文、行政院衛生署雲林醫院（改制前為台灣省立雲林醫院）病歷資料及Ｘ
    光片及證人「阿力」（譯音）在另件所為之證詞等證據，經本院送請台北榮民總
    醫院鑑定認為「無法得知（上訴人左手食指傷情）是意外．．．」，有該醫院
    10.6.（八九）北總骨字第０八四五一號復函可稽（見本院卷第八十五頁，並參見
    第八十四頁），已難證明上訴人左手食指及中端指節缺損係因遭遇外來、突發的
    意外傷害事故所引致。
  (二)況上訴人基於同一原因事實，另件請求訴外人台灣人壽保險公司給付保險金，亦
    經原審認定應由上訴人負舉證之責，而上訴人不能舉證證明其左手食指及中端指
    節缺損係非肇因於非疾病引起之意外突發事故為理由，而為終局判決上訴人敗訴
    確定，有原審11.15.北院文民金八十八保險一五三字第七一一四三號函送之原審
    八十六年度保險字第一五三號民事判決足稽（見本院卷第八十九頁至第九十三頁
    ），且為兩造所自認（見本院卷第一一０頁正面），而上訴人復自認其在上開事
    件所舉出之證據與其在本件所舉出之證據相同（見本院卷第一一一頁正面），再
    上開終局確定判決認定應由上訴人就其所主張之意外傷害事故負舉證之責，揆諸
    前開說明，亦屬有據，並無適用法規顯有錯誤之情形，尤難證明上訴人左手食指
    及中端指節缺損係因遭遇外來、突發的意外傷害事故所引致。
四、從而上訴人依據系爭保險契約，請求被上訴人給付保險金五十一萬三千元並加付
    法定遲延利息，即屬不應准許。原審所為上訴人敗訴之判決，並無不合，上訴論
    旨仍執前詞指摘原判決不當，求予廢棄改判，為無理由。
五、至兩造其餘之攻擊或防禦方法及未經援用之證據，經本院斟酌後，認為均不足以
    影響本判決之結果，自無逐一詳予論駁之必要，附此敘明。
六、據上論結：本件上訴為無理由，依民事訴訟法第四百四十九條第一項、第七十八
    條，判決如主文。
中    華    民    國    八十九    年      十二      月      二十六      日
                              臺灣高等法院民事第十三庭
                                  審判長法  官  林  鄉  誠
                                        法  官  劉  清  景
                                        法  官  陳  駿  璧
右正本係照原本作成。
不得上訴。
中    華    民    國    八十九    年      十二      月      二十八      日
                                        書記官  林  明  輝


司法院資訊處製作；財團法人民間司法改革基金會備份。
